ACORDAO-COMPLETO-2533325

ACÓRDÃO 866/2022 ATA 14/2022 - PLENÁRIO

VISTOS, relatados e discutidos estes autos de recurso de reconsideração interposto por Fabianna Rampazzo Machado Santos contra o Acórdão 1166/2021-TCU-Plenário que, entre outros, julgou suas contas irregulares, condenou-a em débito, aplicou-lhe multa no valor de R$ 15.000,00 e inabilitou-a por cinco anos para o exercício de cargo em comissão ou função de confiança na administração pública federal;
ACORDAM os ministros do Tribunal de Contas da União, reunidos em Sessão Plenária, ante as razões expostas pelo Relator, em:
9.1 conhecer do recurso de reconsideração interposto por Fabianna Rampazzo Machado Santos contra o Acórdão 1166/2021-TCU-Plenário, por observar os requisitos de admissibilidade tratados nos arts. 32, inciso I, e 33 da Lei 8.443/1992, para, no mérito, negar-lhe provimento;
9.2. notificar a recorrente desta decisão.

Recurso de reconsideração contra acórdão que julgou irregulares as contas da recorrente, com condenação em débito e multa, além de inabilitação para o exercício de cargo em comissão ou função de confiança, em decorrência do prejuízo causado à administração pública federal pela empregada pública, mediante fraudes na obtenção de benefícios financeiros.

Caixa Econômica Federal.

3. Recorrente: Fabianna Rampazzo Machado Santos (XXX.528.477-XX).

13.1. Ministros presentes: Ana Arraes (Presidente), Walton Alencar Rodrigues, Benjamin Zymler, Aroldo Cedraz, Bruno Dantas, Vital do Rêgo (Relator), Jorge Oliveira e Antonio Anastasia.
13.2. Ministros-Substitutos presentes: Augusto Sherman Cavalcanti, Marcos Bemquerer Costa, André Luís de Carvalho e Weder de Oliveira.

ACORDAO-COMPLETO-2541490

Acórdão 1573/2022 - Plenário

VITAL DO RÊGO

Ministro Raimundo Carreiro.

Adoto como parte deste relatório a instrução de mérito elaborada no âmbito da Secretaria de Recursos - Serur (peça 106) , que contou com a anuência do diretor da referida unidade instrutiva (peça 107) , a seguir transcrita com os ajustes de forma pertinentes:
INTRODUÇÃO
1.	Trata-se de recurso de reconsideração interposto por Fabianna Rampazzo Machado Santos (peça 92) , contra o Acórdão 1166/2021-TCU-Plenário (peça 80) , relatados pelo Ministro Raimundo Carreiro, com o seguinte teor: 
9.1. rejeitar as alegações de defesa apresentadas pela Srª. Fabianna Rampazzo Machado Santos (CPF XXX.528.477-XX) ; 
9.2. julgar irregulares, nos termos dos arts. 1º, inciso I, 16, inciso III, alínea "d", da Lei 8.443/1992, c/c os arts. 19 e 23, inciso III, da mesma Lei, e com os arts. 1º, inciso I, 209, incisos II e III, 210 e 214, inciso III, do Regimento Interno/TCU, as contas de Fabianna Rampazzo Machado Santos (CPF XXX.528.477-XX) , condenando-a ao pagamento das importâncias a seguir especificadas, atualizadas monetariamente e acrescida dos juros de mora a partir da data discriminada até a data da efetiva quitação do débito, abatendo-se na oportunidade as quantias eventualmente ressarcidas, fixando-lhe o prazo de 15 (quinze) dias, para que comprove, perante o Tribunal, o recolhimento das referidas quantias aos cofres da Caixa Econômica Federal, nos termos do art. 23, inciso III, alínea "a", da citada lei, c/c o art. 214, inciso III, alínea "a", do Regimento Interno; 
	 Tipo 
	Data 
	Valor 

	Débito 
	11/6/2007 
	5.617,45 

	Débito 
	11/6/2007 
	1.656,38 

	Débito 
	11/7/2007 
	5.763,36 

	Débito 
	10/8/2007 
	5.653,93 

	Débito 
	15/1/2007 
	270,65 

	Débito 
	16/1/2007 
	270,65 

	Débito 
	24/1/2007 
	270,65 

	Débito 
	9/11/2007 
	270,65 

	Débito 
	3/12/2007 
	270,65 

	Débito 
	7/12/2007 
	270,65 

	Débito 
	18/12/2007 
	270,65 

	Débito 
	21/12/2007 
	270,65 

	Débito 
	26/12/2007 
	338,31 

	Débito 
	28/12/2007 
	338,31 

	Débito 
	3/1/2008 
	270,65 

	Débito 
	3/1/2008 
	1.297,98 

	Débito 
	7/1/2008 
	270,65 

	Débito 
	09/01/2008 
	270,65 

	Débito 
	11/1/2008 
	270,65 

	Débito 
	14/1/2008 
	270,65 

	Débito 
	15/1/2008 
	270,65 

	Débito 
	21/1/2008 
	270,65 

	Débito 
	23/1/2008 
	270,65 

	Débito 
	24/1/2008 
	270,65 

	Débito 
	28/1/2008 
	270,65 

	Débito 
	29/1/2008 
	270,65 

	Débito 
	30/1/2008 
	270,65 

	Débito 
	31/1/2008 
	270,65 

	Débito 
	7/2/2008 
	451,09 

	Débito 
	8/2/2008 
	451,09 

	Débito 
	12/2/2008 
	270,65 

	Débito 
	18/2/2008 
	270,65 

	Débito 
	19/2/2008 
	270,65 

	Débito 
	20/2/2008 
	270,65 

	Débito 
	21/2/2008 
	270,65 

	Débito 
	22/2/2008 
	270,65 

	Débito 
	26/2/2008 
	270,65 

	Débito 
	27/2/2008 
	270,65 

	Débito 
	29/2/2008 
	270,65 

	Débito 
	3/3/2008 
	270,65 

	Débito 
	4/3/2008 
	270,65 

	Débito 
	10/3/2008 
	270,65 

	Débito 
	12/3/2008 
	270,65 

	Débito 
	20/3/2008 
	338,31 

	Débito 
	24/3/2008 
	270,65 

	Débito 
	26/3/2008 
	270,65 

	Débito 
	28/3/2008 
	580,01 

	Débito 
	31/3/2008 
	541,32 

	Débito 
	02/4/2008 
	270,65 

	Débito 
	03/4/2008 
	541,32 

	Débito 
	11/4/2008 
	270,65 

	Débito 
	14/4/2008 
	270,65 

	Débito 
	15/4/2008 
	270,65 

	Débito 
	30/4/2008 
	270,65 

	Débito 
	09/5/2008 
	270,65 

	Débito 
	30/10/2008 
	578,42 

	Débito 
	3/11/2008 
	289,20 

	Débito 
	4/11/2008 
	289,20 

	Débito 
	5/11/2008 
	289,20 

	Débito 
	17/11/2008 
	289,20 

	Débito 
	18/11/2008 
	289,20 

	Débito 
	21/12/2008 
	1.446,09 

	Débito 
	7/2/2008 
	413,16 

	Débito 
	7/2/2009 
	34,43 

	Débito 
	2/7/2010 
	224,11 

	Débito 
	2/7/2010 
	1.981,57 

	Débito 
	6/7/2010 
	224,11 

	Débito 
	7/7/2010 
	224,11 

	Débito 
	8/7/2010 
	224,11 

	Débito 
	9/7/2010 
	173,91 

	Débito 
	19/7/2010 
	224,11 

	Débito 
	20/7/2010 
	224,11 

	Débito 
	21/7/2010 
	224,11 

	Débito 
	22/7/2010 
	224,11 

	Débito 
	23/7/2010 
	224,11 

	Débito 
	2/8/2010 
	224,11 

	Débito 
	4/8/2010 
	672,35 

	Débito 
	9/8/2010 
	672,35 

	Débito 
	12/8/2010 
	224,11 

	Débito 
	16/8/2010 
	448,22 

	Débito 
	18/8/2010 
	448,22 

	Débito 
	23/8/2010 
	224,11 

	Débito 
	24/8/2010 
	224,11 

	Débito 
	27/8/2010 
	224,11 

	Débito 
	30/8/2010 
	448,22 

	Débito 
	1/9/2010 
	722,86 

	Débito 
	6/8/2010 
	268,16 

	Débito 
	8/9/2010 
	864,54 

	Débito 
	13/9/2010 
	240,93 

	Débito 
	14/9/2010 
	722,86 

	Débito 
	17/9/2010 
	240,93 

	Débito 
	20/9/2010 
	1.204,75 

	Débito 
	27/9/2010 
	1.204,75 

	Débito 
	4/10/2010 
	1.204,75 

	Débito 
	11/10/2010 
	240,93 

	Débito 
	13/10/2010 
	240,93 

	Débito 
	18/10/2010 
	1.204,75 

	Débito 
	25/10/2010 
	1.204,75 

	Débito 
	04/11/2010 
	481,89 

	Débito 
	08/11/2010 
	1.204,75 

	Débito 
	16/11/2010 
	963,79 

	Débito 
	23/11/2010 
	481,89 

	Débito 
	25/11/2010 
	481,89 

	Débito 
	29/11/2010 
	481,89 

	Débito 
	02/12/2010 
	240,93 

	Débito 
	06/12/2010 
	1.204,75 

	Débito 
	13/12/2010 
	240,93 

	Débito 
	14/12/2010 
	481,89 

	Débito 
	16/12/2010 
	481,89 

	Débito 
	21/12/2010 
	240,93 

	Débito 
	23/12/2010 
	240,93 

	Débito 
	27/12/2010 
	963,79 

	Débito 
	5/1/2011 
	722,86 

	Débito 
	5/1/2011 
	2.224,24 

	Débito 
	10/1/2011 
	240,93 

	Débito 
	12/1/2011 
	481,89 

	Débito 
	14/1/2001 
	240,93 

	Débito 
	17/1/2011 
	240,93 

	Débito 
	18/1/2011 
	481,89 

	Débito 
	21/1/2011 
	240,93 

	Débito 
	2/2/2011 
	240,93 

	Débito 
	7/2/2011 
	240,93 

	Débito 
	10/2/2011 
	481,89 

	Débito 
	14/2/2011 
	240,93 

	Débito 
	16/2/2011 
	240,93 

	Débito 
	17/2/2011 
	481,89 

	Débito 
	21/2/2011 
	722,86 

	Débito 
	25/2/2011 
	240,93 

	Débito 
	28/2/2011 
	240,93 

	Débito 
	10/3/2011 
	240,93 

	Débito 
	11/3/2011 
	240,93 

	Débito 
	18/3/2011 
	240,93 

	Débito 
	21/3/2011 
	481,89 

	Débito 
	28/3/2011 
	963,79 

	Débito 
	5/4/2011 
	722,86 

	Débito 
	11/4/2011 
	481,89 

	Débito 
	13/4/2011 
	481,89 

	Débito 
	18/4/2011 
	560,94 

	Débito 
	25/4/2011 
	934,89 

	Débito 
	2/5/2011 
	481,89 

	Débito 
	5/5/2011 
	481,89 

	Débito 
	10/5/2011 
	722,86 

	Débito 
	13/5/2011 
	240,93 

	Débito 
	06/6/2011 
	963,79 

	Débito 
	10/6/2011 
	240,93 

	Débito 
	13/6/2011 
	240,93 

	Débito 
	14/6/2011 
	240,93 

	Débito 
	15/6/2011 
	722,86 

	Débito 
	20/6/2011 
	388,86 

	Débito 
	21/6/2011 
	733,34 

	Débito 
	27/6/2011 
	240,93 

	Débito 
	29/6/2011 
	240,93 

	Débito 
	30/6/2011 
	240,93 

	Débito 
	1/7/2011 
	240,93 

	Débito 
	04/7/2011 
	1.204,75 

	Débito 
	11/7/2011 
	481,89 

	Débito 
	15/7/2011 
	240,93 

	Débito 
	18/7/2011 
	240,93 

	Débito 
	20/7/2011 
	722,86 

	Débito 
	25/7/2011 
	240,93 

	Débito 
	26/7/2011 
	240,93 

	Débito 
	27/7/2011 
	722,86 

	Débito 
	01/8/2011 
	1.204,75 

	Débito 
	08/8/2011 
	240,93 

	Débito 
	10/8/2011 
	722,86 

	Débito 
	15/8/2011 
	722,86 

	Débito 
	18/8/2011 
	481,89 

	Débito 
	22/8/2011 
	240,93 

	Débito 
	24/8/2011 
	240,93 

	Débito 
	25/8/2011 
	481,89 

	Débito 
	29/8/2011 
	240,93 

	Débito 
	30/8/2011 
	481,89 

9.3. aplicar à responsável Fabianna Rampazzo Machado Santos (CPF XXX.528.477-XX) , a multa prevista no art. 57, da Lei 8.443/1992, c/c o art. 267, do RI/TCU, no valor de R$ 15.000,00 (quinze mil reais) fixando-lhe o prazo de quinze dias, a contar da notificação, para que comprove, perante o Tribunal (art. 214, inciso III, alínea "a", do Regimento Interno do TCU) , o recolhimento da dívida aos cofres do Tesouro Nacional, atualizada monetariamente desde a data do presente acórdão até a do efetivo recolhimento, se paga após o vencimento, na forma da legislação em vigor; 
9.4. autorizar, desde logo, a cobrança judicial das dívidas, caso não atendida a notificação, na forma do disposto no art. 28, inciso II, da Lei 8.443/1992; 
9.5. autorizar também, desde logo, com fundamento no art. 26, inciso I, da Lei 8.443/1992, c/c o art. 217, §§ 1º e 2º, do Regimento Interno, o parcelamento das dívidas em até 36 parcelas, incidindo, sobre cada parcela, corrigida monetariamente, os correspondentes acréscimos legais, fixando-lhes o prazo de quinze dias, a contar do recebimento da notificação, para comprovar, perante o Tribunal, o recolhimento da primeira parcela, e de trinta dias, a contar da parcela anterior, para comprovar o recolhimento das demais parcelas, devendo incidir, sobre cada valor mensal, atualizado monetariamente, os juros de mora devidos, no caso do débito, na forma prevista na legislação em vigor, alertando a responsável que a falta de comprovação do recolhimento de qualquer parcela importará o vencimento antecipado do saldo devedor, nos termos do § 2º do art. 217 do Regimento Interno deste Tribunal; 
9.6. considerar graves as irregularidades cometidas pela responsável Fabianna Rampazzo Machado Santos (CPF XXX.528.477-XX) e aplicar-lhe a pena de inabilitação, por um período de cinco anos, para o exercício de cargo em comissão ou função de confiança no âmbito da Administração Pública Federal, conforme previsto no art. 60 da Lei 8.443/1992; 
9.7. enviar cópia do presente Acórdão à Procuradoria da República no Estado do Rio de Janeiro, nos termos do § 3º do art. 16 da Lei 8.443/1992, c/c o § 7º do art. 209 do Regimento Interno do TCU, para adoção das medidas cabíveis, informando-lhe que a presente deliberação, acompanhada do Relatório e do Voto que a fundamenta, está disponível para a consulta no endereço www.tcu.gov.br/acordaos.; e 
9.8. enviar cópia do presente Acórdão à Caixa Econômica Federal e à responsável, para ciência, informando-lhes que a presente deliberação, acompanhada do Relatório e do Voto que a fundamenta, está disponível para a consulta no endereço www.tcu.gov.br/acordaos.
HISTÓRICO
2.	Cuidam os autos de Tomada de Contas Especial instaurada pela Caixa Econômica Federal - CAIXA, em decorrência do prejuízo causado à administração pública federal pela então empregada pública, Sra. Fabianna Rampazzo Machado Santos, mediante fraudes na obtenção de benefícios financeiros. 
2.1.	O motivo para instauração da presente Tomada de Contas Especial foi materializado pelo prejuízo causado à CAIXA, em decorrência da prática de fraudes pela então empregada pública Fabianna Rampazzo Machado Santos envolvendo autodesignações para exercício de função gratificada em caráter de substituição (férias, licenças, lutos, casamentos, participação em júri, etc.) e falsos destacamentos com recebimento de pagamentos de diárias e demais benefícios, no âmbito da Agência Niterói/RJ e da Superintendência Regional Centro Leste Fluminense/RJ, no período de 11/6/2007 a 30/8/2011, tendo sido identificados 167 lançamentos de afastamentos fraudulentos que geraram os respectivos pagamentos irregulares, de acordo com o Relatório Conclusivo do Processo Disciplinar e Civil RJ.2593.2011.A.000303, de 26/1/2012 (peça 1, p. 50-66) . 
2.2.	Segundo mencionado no Relatório Conclusivo do Processo disciplinar e Civil RJ.2593.2011.A.000303, a Senhora Fabianna Rampazzo Machado Santos foi admitida na CAIXA em maio de 2004, trabalhando na Agência Niterói/RJ entre outubro de 2005 e abril de 2009, sendo designada Assistente Administrativa em 1°/10/2006, o que lhe conferia o perfil de Agente de Recursos Humanos, com autoridade para gerir o SISRH (inclusive o registro e controle dos assuntos relacionados a ponto eletrônico, ausências, destacamentos, substituições, etc.) . Em junho de 2009, a referida empregada foi transferida e nomeada Gerente Administrativa na SR Centro Leste Fluminense/RJ, mantendo o perfil de Agente de Recursos Humanos, com autoridade para gerir o SISRH, em decorrência do cargo, permanecendo na citada Superintendência até outubro de 2011. 
2.3.	Diante dos fatos levantados, a Comissão para Apuração de Responsabilidade Disciplinar e Civil - Portaria 185/2011 AUDIR/RJ/CAIXA (peça 1, p. 5) concluiu que a arrolada Fabianna Rampazzo Machado dos Santos agiu com dolo e má fé no exercício do cargo gerencial, beneficiando-se financeiramente pela obtenção de recursos por meio de destacamentos e substituições indevidas, com reflexos também na pontuação em processos seletivos internos, cabendo-lhe responsabilidade administrativa e civil, conforme exposto no subitem 8.2 do já mencionado Relatório Conclusivo do Processo Disciplinar e Civil.
2.4.	No âmbito do TCU, regularmente citada por meio do Ofício 2725/2018 (peça 8) e AR de peça 9, a responsável apresentou alegações de defesa, as quais foram analisadas na instrução à peça 69, concluindo-se pela sua rejeição. Então, esta Corte de Contas deliberou, por meio do Acórdão 1166/2021-TCU-Plenário (peça 80) , transcrito anteriormente, pela irregularidade das contas da responsável, além de imputar-lhe débito e multa.
2.5.	Não satisfeita com o julgado, a responsável Fabianna Rampazzo Machado Santos interpôs recurso de reconsideração, ora em análise (peça 92) .
ADMISSIBILIDADE
3.	Reitera-se o exame preliminar de admissibilidade (peça 93) , ratificado pelo Ministro-Relator (peça 97) , que concluiu pelo conhecimento do recurso de reconsideração interposto por Fabianna Rampazzo Machado Santos, suspendendo-se os efeitos dos itens 9.1, 9.2, 9.3, 9.4 e 9.6 do Acórdão 1166/2021-TCU-Plenário, com fundamento nos artigos 32, inciso I, e 33 da Lei 8.443/1992. 
MÉRITO
4.	Delimitação
4.1.	Constitui objeto do recurso verificar as seguintes questões:
a) de ofício, se é aplicável o instituto da prescrição aos procedimentos desta TCE;
b) se é possível atestar a regularidade das contas.
5.	Da prescrição
5.1.	A não ocorrência da prescrição está bem caracterizada nos autos. 
5.2.	No caso em exame, o fato gerador da irregularidade sancionada ocorreu no período de 11/6/2007 a 30/8/2011 (peça 2, p. 128-130) , e a responsável teve oportunidade de defesa por meio da notificação consubstanciada na Carta emitida em 14/12/2015 (peça 1, p. 117-119) , e no Edital de Notificação publicado em jornal de grande circulação (peça 1, p. 120) .
5.3.	Nesta Corte de Contas, o ato de ordenação da primeira citação ocorreu em 29/8/2018 (peça 6) , efetivada por meio do ofício 2725/2018-TCU/Secex-TCE, de 22/12/2018, (peças 8 e 9) . 
5.4.	Fica evidente, portanto, a inocorrência de prescrição, qualquer que seja o regime considerado (Código Civil ou Lei 9.873/1999) .
6.	Da alegada regularidade das contas
6.1.	A recorrente clama pelo reconhecimento da regularidade de suas contas, tendo em vista os seguintes argumentos:
	a) em nenhum momento foi provado que a recorrente não realizou os destacamentos. Vale lembrar que o ônus da prova, em qualquer, esfera cabe a quem acusa (peça 92, p. 3) ;
	b) a recorrente não tinha como agir de forma diferente da qual agiu, pois estava simplesmente querendo ter uma ascensão funcional e ser justa por ter uma verdadeira compensação por trabalhar, realizando as atribuições dos gerentes regionais da CEF (peça 92, p. 4) ;
	c) no caso em análise incide não só uma excludente de culpabilidade legal (obediência hierárquica a ordem não manifestamente ilegal) , mas, também, uma excludente de culpabilidade supralegal (inexigibilidade de conduta diversa) , uma vez que a recorrente apenas exerceu suas funções do cargo de gerente em todas as ocasiões (peça 92, p. 4) ;
	d) o processo administrativo encontra-se eivado de nulidades com envolvimento de subordinados diretos aos gestores que conduziram o processo administrativo interno da CEF (peça 92, p. 4) ;
	e) a excludente da obediência hierárquica, ou a chancela do superior hierárquico é considerada pelo entendimento doutrinário majoritário como uma manifestação do erro de proibição, pois que a conduta do subordinado ocorre em virtude do desconhecimento da ilegalidade da ordem recebida (peça 92, p. 4) ;
	f) em nenhum momento, poderia a ora recorrente imaginar que a sua chefia a estivesse orientando a realizar conduta que fosse contra a lei ou contra os interesses da administração pública (peça 92, p. 5) ;
	g) não agiu com dolo, uma vez que não houve intenção de prejudicar o erário e nem podia prever que isso estivesse sendo realizado com as suas ações (peça 92, p. 6) .
	Análise
6.2.	Não merecem guarida as alegações apresentadas. Registre-se que a ora recorrente não inova nos seus argumentos, reproduzindo em quase todo o conteúdo anteriormente apresentado na alegação de defesa (peça 12) decorrente da citação promovida por esta Corte de Contas (peças 8-9) .
6.3.	Na auditoria realizada pela CEF (peça 1, p. 8-11) , foi constatado que diversas substituições e destacamentos efetivados em nome da gerente administrativa Fabianna Rampazzo Machado Santos eram indevidos. Além do número excessivo de lançamentos, os registros no sistema de recursos humanos da Caixa (SISRH) indicavam como justificativa predominante o afastamento do titular do cargo para participação em júri (opção 915 - Convocação Júri Outro) ou em razão de destacamentos (opção 46 - Destacamento Administrativo Interno) , sem que existissem documentos que comprovassem as motivações indicadas, ou mesmo a efetiva ausência dos empregados substituídos. Diante dos fortes indícios de manipulação do SISRH, foi instaurado Processo Disciplinar e Civil (PAD) para apurar a responsabilidade dos empregados envolvidos. 
6.4.	De acordo com o Relatório Conclusivo do PAD (peça 1, p. 50-66) , os lançamentos dos afastamentos e dos destacamentos foram comandados pela Sra. Fabianna, que à época exercia atividade que possibilitava o acesso privilegiado ao SISRH, e por dois de seus assistentes, Gabriel Rodrigues Ventura Soares e Giuliana Bertoche Leal. Chamados a depor, os empregados assistentes relataram desconhecer os eventos causadores das ocorrências registradas no sistema de recursos humanos. Posteriormente, ficou comprovado que os lançamentos foram efetuados nos horários em que os referidos assistentes estavam fora de sua jornada de trabalho, afastando-se a possibilidade de conivência ou negligência desses, e configurando caso de captura indevida de senha de acesso. 
6.5.	A afirmação de que não há qualquer prova de que a servidora teve proveito econômico com os atos irregulares de concessão de benefícios não agrega valor à sua defesa, pois esta tomada de contas especial visa recompor o dano ao erário advindo da conduta da servidora. 
6.6.	Destaque-se que os débitos imputados à ex-empregada foram devidos à autodesignações para exercício de função gratificada em caráter de substituição (férias, licenças, lutos, casamentos, participação em júri, etc.) e falsos destacamentos com recebimento de pagamentos de diárias e demais benefícios. Em que pese a existência dessas irregularidades, a responsável não acostou aos autos quaisquer novos elementos tendentes a elidir tais irregularidades.
6.7.	Tendo em vista a inexistência de novos argumentos, vale transcrever elucidativa análise empreendida no relatório fundamentador do acórdão ora guerreado (peça 82, p. 7) :
 (...) 
39. Não há elementos nos autos que identifiquem falhas na condução do mencionado processo disciplinar e nem mesmo os e-mails encaminhados pela defendente em sua defesa juntados às peças 13 a 56 são suficientes para que comprovem que a responsável exercia as funções autodesignadas, pois são esparsos e pelos conteúdos que apresentam não permitem precisar que função exercia a empregada. 
40. Sendo assim, uma vez que na conclusão do PAD consta que as autodesignações e destacamentos foram fraudulentos e que a responsável nas suas alegações de defesa não se manifestou especificamente sobre cada irregularidade apontada, apenas se limitou a alegar que exercia de fato as funções trazendo por respaldo uma série de e-mails dos quais não se permite extrair que exercia regularmente as funções objeto das impugnações, devem ser rejeitadas suas alegações de defesa. 
41. Ademais, conforme descrito no item 21 desta instrução, a responsável reconhece que seus atos foram irregulares, os quais praticou com vistas a obter, segundo ela, merecida ascensão profissional.
6.8.	Por elucidativo, transcreve-se enriquecedora análise empreendida no voto fundamentador do acórdão vergastado (peça 81, p. 1-2) :
4. Inicialmente, devo afirmar que não vislumbro falhas na condução do Processo Administrativo Disciplinar (PAD) que possam tê-lo eivado de nulidade, como afirma a responsável. Foram oferecidas a ela todas as oportunidades de defesa e os documentos que apresentou a título de prova, como as mensagens eletrônicas (peças 13-56) , foram devidamente examinados, embora não tenham se mostrado suficientes para a elisão das irregularidades.
5. Como exemplo, as peças dos autos com registros do SISRH mostram que a maioria das justificativas, para os afastamentos dos titulares, é composta pela rubrica "participação em júri", e os destacamentos não têm comprovação ou justificativas plausíveis. Saliento ainda que tais lançamentos ocorriam fora do horário de expediente e com a utilização indevida de senhas apropriadas de assistentes (peça 1, p. 50-66) . 
6. Os substituídos mais frequentes, na maioria das vezes, estavam trabalhando nos períodos lançados pela responsável, o que torna menos crível que a responsável realmente tivesse exercido as atribuições de seus cargos nos períodos lançados.
 (...) 
8. Todos esses fatos, aliados à ausência de elementos que comprovem o real desempenho das atribuições dos substituídos e a realização efetiva e justificada dos destacamentos, mostram a dificuldade da caracterização de boa-fé da responsável e a gravidade dos seus atos. O reconhecimento implícito da irregularidade deles, por parte da responsável, também afasta a aplicação da Súmula nº 249, pois descarta prontamente a hipótese de erro escusável de interpretação de lei, tornando seus atos em ações dolosas direcionadas à obtenção irregular de vantagens financeiras que, segundo seu entendimento, são "justas" ou "merecidas".
6.9.	A excludente de obediência hierárquica encontra-se em grande parte da doutrina estampada como uma variante do erro de proibição, uma vez que a conduta do subordinado se dá em razão do seu desconhecimento da ilegalidade. Quando a ordem for ilegal, mas não manifestamente, o subordinado que a cumpre não agirá com culpabilidade, por ter avaliado incorretamente a ordem recebida, incorrendo numa espécie de erro de proibição. Tal situação, porém, não está presente nos autos.
6.10.	Destarte, o argumento de excludente de obediência hierárquica não pode ser acatado uma vez que a própria defendente manifestou o conhecimento sobre a ilegalidade dos atos praticados (peça 12, p. 6) , o que afasta a hipótese de exclusão de culpa. 
6.11.	Frise-se que a Srª Fabianna reconheceu que os atos por ela praticados foram irregulares, porém com o fim de ter sua merecida ascensão profissional. Tal reconhecimento revela seu conhecimento sobre a ilegalidade dos fatos, logo, não afastam sua culpa pela proposição em desacordo com os normativos internos. 
6.12.	Ora, foi comprovado (peça 1, p. 65-66) que houve destacamento de empregado, realizado pela Srª Fabianna em benefício próprio, em unidades distintas quando permanecia em exercício na própria lotação, bem como designou substituto em presença do titular de cargo comissionado. Tais práticas constituem fraude contra a CEF.
6.13.	Assim, as conclusões e provas constantes do Relatório Conclusivo do Processo Disciplinar e Civil RJ.2593.2011.A.000303, de 26/1/2012 (peça 1, p. 50-66) e Relatório do Tomador de Contas Especial (peça 1, p. 268-271) ,  são suficientes para atribuir à recorrente a responsabilidade pelo débito apurado nos autos, haja vista que a apuração de responsabilidade funcional da servidora funda-se em elementos substanciais quanto à materialidade e autoria dos ilícitos que lhes foram imputados.
6.14.	A recorrente, na condição de empregada da CEF, deveria agir com zelo e dedicação nas atribuições do cargo que ocupava. É inegável, nesse concerto fraudatório, a percepção de valores pagos indevidamente, pois não foram preenchidos os pressupostos legais para a concessão dos benefícios financeiros, o que gera, para a então empregada da CEF, o dever de ressarcir a entidade, sob pena de enriquecimento sem causa, a teor do que dispõe o art. 884 do Código Civil, e em observância ao princípio geral de direito de que quem causa dano deve indenizá-lo. 
6.15.	Desse modo, o teor dos argumentos apresentados não é passível de alterar a conclusão pela ocorrência de débito em sede da presente Tomada de Contas Especial. Não é possível, então, atestar a regularidade das contas com a documentação apresentada. Concluiu-se, portanto, que a empregada Fabianna Rampazzo Machado dos Santos praticou fraude contra a Caixa no período de 11/06/2007 a 30/08/2011, no âmbito da Agência Niterói/RJ e da Superintendência Regional Centro Leste Fluminense/RJ, beneficiando-se financeiramente pela obtenção de recursos por meio de destacamentos e substituições indevidas, com reflexos também na sua pontuação em processos seletivos internos, cabendo-lhe responsabilidade administrativa e civil (peça 1, p. 66) . 
CONCLUSÃO
7.	Em face das análises anteriores, conclui-se que:
a) as pretensões punitiva e de ressarcimento não se operam, seja em observância ao Acórdão 1441/2016-TCU-Plenário, seja em consideração aos fundamentos da Lei 9.873/1999;
	b) a empregada Fabianna praticou fraude contra a Caixa no período de 11/06/2007 a 30/08/2011, no âmbito da Agência Niterói/RJ e da Superintendência Regional Centro Leste Fluminense/RJ, beneficiando-se financeiramente pela obtenção de recursos por meio de destacamentos e substituições indevidas, com reflexos também na sua pontuação em processos seletivos internos, cabendo-lhe responsabilidade administrativa e civil (peça 1, p. 66) . 
7.1.	Com base nessas conclusões, entende-se que o acórdão recorrido é regular e válido e, no mérito, à míngua de novos elementos aptos a modificar os fundamentos daquele julgado, há que ser negado provimento ao recurso.
PROPOSTA DE ENCAMINHAMENTO
8.	Diante do exposto, com fundamento no artigo 32, inciso I, e 33 da Lei 8.443/1992, submetem-se os autos à consideração superior, propondo-se:
a) conhecer do recurso e no mérito negar-lhe provimento;
b) comunicar à recorrente e aos demais interessados a deliberação que vier a ser proferida por esta Corte.
2.	A representante do MPTCU que atuou no feito, Procurador Sérgio Ricardo Costa Caribé, divergiu parcialmente da proposta da Serur, conforme se observa de seu Parecer lançado à peça 108, a seguir transcrito: 
Trata-se de recurso de reconsideração interposto pela Sra. Fabianna Rampazzo Machado Santos contra o Acórdão 1166/2021-TCU-Plenário (peça 80) , que julgou irregulares suas contas, condenando-a ao ressarcimento de débito, aplicando-lhe multa e inabilitando-a, por um período de cinco anos, para o exercício de cargo em comissão ou função de confiança no âmbito da Administração Pública Federal.
Esta tomada de contas especial foi instaurada pela Caixa Econômica Federal (Caixa) , em razão fraudes cometidas pela recorrente para a obtenção de vantagens financeiras indevidas, por meio de lançamentos irregulares no sistema de gestão de recursos humanos da empresa (SISRH) .
A Serur examinou os argumentos trazidos em sede recursal e propõe, em pareceres uniformes, negar provimento ao recurso, posicionamento com o qual manifesto-me parcialmente de acordo, pelas razões adiante expostas.
As condutas irregulares praticadas pela Sra. Fabianna Rampazzo Machado Santos tiveram início no ano de 2007 e se estenderam até 2011, quando foram identificadas pela auditoria da Caixa. Os argumentos recursais apenas reproduzem as alegações de defesa já examinadas por este Tribunal, inexistindo qualquer justificativa capaz de descaracterizar o recebimento indevido de valores pela empregada.
Entretanto, para os débitos originários do período entre 11/6/2007 e 9/5/2008, verifica-se que se referem a irregularidades cometidas há mais de dez anos, o que justifica, em meu sentir, que se apure a incidência da prescrição da pretensão de ressarcimento aos cofres públicos, sobretudo em face da evolução da jurisprudência do Supremo Tribunal Federal (STF) a respeito da matéria.
Registro que, em diversas oportunidades, ao promover minuciosa e detida análise do tema, defendi que a prescrição da pretensão de ressarcimento ao erário deve seguir as regras estabelecidas no Código Civil atualmente vigente. Cito, como exemplo, os pareceres emitidos nos autos do TC Processo 000.012/2020-3, da relatoria do Ministro Vital do Rêgo; do TC Processo 036.485/2019-5, da relatoria do Ministro-Substituto Marcos Bemquerer Costa; do TC Processo 020.232/2017-9, da relatoria do Ministro-Substituto Weder de Oliveira; do TC Processo 031.091/2013-0, da relatoria do Ministro Benjamin Zymler; do TC  Processo 004.030/2017-6, da relatoria do Ministro-Substituto André Carvalho; do TC Processo 029.107/2019-9, da relatoria do Ministro Raimundo Carreiro; do TC  Processo 006.359/2019-1, da relatoria do Ministro Augusto Nardes; do TC Processo 017.162/2007-1, da relatoria do Ministro Aroldo Cedraz; do TC Processo 035.278/2015-3, da relatoria do Ministro-Substituto Augusto Sherman Cavalcanti; do TC Processo 000.071/2020-0, da relatoria do Ministro Jorge Oliveira; do TC Processo 027.487/2017-2, da relatoria do Ministro Walton Alencar Rodrigues; e do TC Processo 018.978/2012-6, da relatoria do Ministro Bruno Dantas.
Nos pareceres lançados nos referidos processos, sustentei que, em razão de seu caráter genérico e da ausência de normas específicas que disciplinem o assunto, o art. 205 do Código Civil - que constitui a regra geral de prescrição - deve incidir, a priori, em todas as situações para as quais a lei não tenha estabelecido prazo inferior. As normas de direito civil, notadamente as insertas na parte geral do Código Civil, por sua abrangência e estofo em sólidos princípios de direito, devem orientar a aplicação do Direito em todos os ramos, quando não conflitantes com matérias especificamente reguladas. Assim, na inexistência de norma específica para a hipótese, entendo que devem incidir as regras da Lei 10.406/2002.
Compreendo, ademais, que a regra do art. 205 do Código Civil, conquanto inespecífica, é perfeitamente compatível com as normas que, desde muito, regem o procedimento de controle externo. E, neste passo, para que não se afronte a harmonia e o caráter sistêmico de suas normas, o Código Civil também pode e deve servir de parâmetro para o regramento de outras questões, como, por exemplo, e no que couber: as causas de suspensão previstas nos arts. 198 e 200; as causas interruptivas do art. 202, incisos I e VI; o recomeço da contagem do prazo estabelecido no art. 202, parágrafo único; a prescrição intercorrente prevista no art. 202, parágrafo único; os efeitos da interrupção efetuada contra devedor solidário, ex vi do art. 204, § 1º, in fine; o prazo geral de dez anos previsto no art. 205; e o dever de guarda de documentos de que trata o art. 1.194.
Ciente de que a egrégia Corte de Contas da União continua a adotar a tese da imprescritibilidade da pretensão de ressarcimento (v.g. Acórdão 5236/2020-TCU-Plenário, 11.839/2020-TCU-2ª Câmara, 18/2021-TCU-1ª Câmara e 120/2021-TCU-Plenário) , peço vênias para ratificar  o posicionamento externado nos pareceres acima referenciados, de que o exame da ocorrência da prescrição da pretensão de ressarcimento aos cofres públicos - instrumentalizada nos processos de contas que tramitam no TCU - deve ter como parâmetro o prazo geral de prescrição indicado no art. 205 da Lei 10.406/2002, contado a partir da data de ocorrência da irregularidade que deu origem ao débito, em consonância com o art. 189 da mesma lei.
Isso posto, passo ao exame da ocorrência da prescrição da pretensão de ressarcimento no caso concreto. Considerando que as regras aplicáveis à prescrição da pretensão punitiva, nos termos do Acórdão 1441/2016-TCU-Plenário, são as mesmas que ora proponho para a análise da prescrição da pretensão de ressarcimento ao erário; considerando que, in casu, as irregularidades que ensejariam a aplicação de sanção são as mesmas que deram causa à condenação em débito, assim como são as mesmas as causas interruptivas e demais variáveis; entendo cabível a análise em conjunto da ocorrência da prescrição para ambas pretensões.
Tendo tais balizas como parâmetro para o exame da matéria, concluo pela consumação da prescrição da pretensão de ressarcimento ao erário quanto aos valores indevidamente recebidos entre 11/6/2007 e 9/5/2008, visto que o prazo prescricional de dez anos transcorreu sem que fosse interrompido pelo ato que autorizou a citação da responsável, qual seja, o despacho proferido pelo relator a quo, expedido em 29/8/2018 (peça 6) . Por conseguinte, entendo que em relação a tais parcelas operaram-se os efeitos da prescrição, cabendo dar provimento parcial ao recurso e afastar a necessidade de restituição pela recorrente.
 Admitindo que o Tribunal não acolha a tese de prescrição por mim apresentada, em atenção ao parágrafo 2º do art. 62 do Regimento Interno do TCU, manifesto-me de acordo com a proposta formulada pela Serur.
É o Relatório.

Marcus Vinicius Losso dos Santos (OAB/RJ 81.909).

Procurador Sergio Ricardo Costa Caribé.

TOMADA DE CONTAS ESPECIAL. EX-FUNCIONÁRIA DA CAIXA ECONÔMICA FEDERAL. AUTODESIGNAÇÕES PARA OCUPAR FUNÇÃO GRATIFICADA EM CARÁTER DE SUBSTITUIÇÃO. FALSOS DESTACAMENTOS PARA RECEBIMENTO DE DIÁRIAS E DEMAIS BENEFÍCIOS. CONTAS IRREGULARES. DÉBITO. MULTA. INABILITAÇÃO PARA O EXERCÍCIO DE CARGO EM COMISSÃO OU FUNÇÃO DE CONFIANÇA NA ADMINISTRAÇÃO PÚBLICA FEDERAL. RECURSO DE RECONSIDERAÇÃO. CONHECIMENTO. INOCORRÊNCIA DA PRESCRIÇÃO DAS PRETENSÕES PUNITIVA E DE RESSARCIMENTO. RAZÕES DE APELO INSUFICIENTES PARA INFIRMAR A DECISÃO OBJURGADA. NEGATIVA DE PROVIMENTO.

TOMADA DE CONTAS ESPECIAL (TCE)

Secretaria de Recursos (Serur).

Em apreciação, recurso de reconsideração interposto por Fabianna Rampazzo Machado Santos contra o Acórdão 1166/2021-TCU-Plenário (peça 80) que, entre outros, julgou suas contas irregulares, condenou-a em débito, aplicou-lhe multa no valor de R$ 15.000,00 e inabilitou-a por cinco anos para o exercício de cargo em comissão ou função de confiança na administração pública federal.
Cuida o presente processo de tomada de contas especial instaurada pela Caixa Econômica Federal - CAIXA, em decorrência do prejuízo causado pela ora recorrente, à época, empregada pública, mediante fraudes na obtenção de benefícios financeiros. 
As irregularidades praticadas pela responsável e que ensejaram a rejeição de suas contas estão relacionadas a pagamentos irregulares pela CAIXA decorrentes de (i) autodesignações para exercício de função gratificada em caráter de substituição por motivo de férias, licenças, lutos, casamentos, participação em júri, etc., de seus ocupantes titulares; e (ii) falsos destacamentos com recebimento de pagamentos de diárias e demais benefícios, no âmbito da Agência Niterói/RJ e da Superintendência Regional Centro Leste Fluminense/RJ, no período de 11/6/2007 a 30/8/2011. Foram identificados 167 lançamentos fraudulentos.
Analisadas as razões de apelo trazidas pela responsável em sede de recurso de reconsideração (peça 92) , a Secretaria de Recursos - Serur, em pronunciamentos uniformes às peças 106 e 107, pugna pelo conhecimento da espécie, por observar os requisitos de admissão tratados nos arts. 32, inciso I, e 33 da Lei 8.443/1992, para, no mérito, sugerir que lhe seja negado provimento.
O representante do MPTCU que atuou no feito, Procurador Sérgio Ricardo Costa Caribé, em parecer à peça 108, divergiu parcialmente da proposta da unidade técnica. Defende o D. Procurador que, para os débitos originários do período entre 11/6/2007 e 9/5/2008, como se referem a irregularidades ocorridas a mais de dez anos contados da data do despacho que autorizou a citação da responsável, expedido em 29/8/2018 (peça 6) , teria ocorrido a prescrição da pretensão de ressarcimento, pela aplicação analógica do Acórdão 1441/2016-TCU-Plenário e conforme corrente jurisprudencial que vem se formando no Supremo Tribunal Federal - STF.
De forma alternativa, caso o Tribunal não acolha a tese por ele defendida, manifesta-se o representante do Parquet de acordo com a proposta da unidade técnica.
Dada essa breve introdução, passo a decidir.
O recurso de reconsideração em apreciação deve ser conhecido por adimplir os requisitos de ingresso tratados nos arts. 32, inciso I, e 33 da Lei 8.443/1992.
Relativamente ao mérito, com as vênias de estilo por discordar da proposta do MPTCU, adiro à proposta da Serur, razão pela qual adoto os argumentos por ela expendidos em sua instrução de mérito e transcritos no relatório precedente em minhas razões de decidir, sem prejuízo de tecer os comentários que se seguem.
Por constituir questão de ordem pública, trago breves considerações acerca da prescrição a incidir nas questões tratadas nestes autos. A esse respeito, observo que no caso sob análise não se operou a prescrição das pretensões punitiva nem ressarcitória, quando avaliadas sob os ângulos tanto do Acórdão 1441/2016-TCU-Plenário quanto da Lei 9.873/1999, cuja aplicabilidade aos processos de controle externo vem sendo reiterada no âmbito do STF. 
Ainda vige no TCU o entendimento de que as ações de ressarcimentos de débitos movidas pela Fazenda Pública são imprescritíveis, por força do disposto no art. 37, § 5º, da CF/1988, posição esta que deu azo à aprovação da Súmula TCU 282.
Com relação à pretensão punitiva, esta Corte tem adotado as disposições do Acórdão 1441/2016-TCU-Plenário. Mediante o referido decisum, o TCU passou a entender que a pretensão punitiva a ser por ele exercitada prescreve no prazo de dez anos contados da ocorrência dos fatos, consoante estatuído no art. 205 do Código Civil, que regula o prazo geral de prescrição. Na ocasião, também restou assente que o ato que ordenar a citação, a audiência ou a oitiva da parte interrompe a prescrição.
In casu, o último ato irregular praticado pela Sra. Fabianna, sujeito à aplicação de penalidade por parte do TCU, data de 30/8/2011. Já o despacho que autorizou a citação da responsável e que interrompeu o prazo para a prescrição da pretensão punitiva foi expedido em 29/8/2018 (peça 6) , ou seja, sete anos após a ocorrência do ato e dentro do prazo de dez anos a que se refere o mencionado decisum, a manter hígida a possibilidade de aplicação de punição pelo Tribunal.
Nem mesmo a aplicação da Lei 9.873/1999, para fins de verificação da ocorrência da prescrição das pretensões de ressarcimento e punitiva, socorre a recorrente, conforme passo a tratar.
Ao que interessa ao caso em apreciação, referido diploma legal estabelece que a prescrição da pretensão punitiva da administração prescreve no prazo de cinco anos contados da data da prática do ato (art. 1º) , sendo possível a incidência da prescrição intercorrente, caso ocorra a paralisação do processo por prazo superior a três anos (§ 1º do art. 1º) , bem como aplicáveis as hipóteses de interrupção tratadas no art. 2º, entre elas, a adoção de qualquer ato inequívoco que importe na apuração do fato.
No caso sob análise, consoante já mencionado, as irregularidades ocorreram no período de 11/6/2007 a 30/8/2011 (peça 2, p. 128-130) . Na apuração interna movida pela CAIXA, vários foram os atos exercitados para investigar e buscar a responsabilização da Sra. Fabianna, segundo se observa da tabela das peças que integram a TCE instaurada pela instituição financeira (peça 1, p. 3) e que designam a série de ações então adotadas no curso processual, a descaracterizar a ocorrência de inércia por período superior a três anos, afastando a hipótese de prescrição intercorrente.
Quanto ao prazo geral de cinco anos, a responsável foi instada a apresentar defesa por meio da notificação consubstanciada na Carta emitida em 14/12/2015 (peça 1, p. 117-119) e do Edital de Notificação publicado em jornal de grande circulação (peça 1, p. 120) , eventos que interrompem a fluência do prazo prescricional.
Por tais razões, não há que se falar em ocorrência de prescrição das pretensões punitiva e de ressarcimento.
No que se refere ao mérito propriamente dito, a recorrente apresenta, mais uma vez, agora em sede de razões de apelo, argumentos já trazidos aos autos quando da apresentação de sua defesa na anterior fase processual, mas que devem ser objeto de nova análise em face do efeito devolutivo próprio da espécie recursal manejada.
Aduz a recorrente, no essencial, que: 
não restou provado que ela não realizou os destacamentos nem que deixou de se desincumbir das atividades próprias das funções em que atuava como substituta, porquanto os e-mails que provariam tais teses não foram analisados nem considerados como elementos de prova; 
no caso em análise incide não só uma excludente de culpabilidade legal (obediência hierárquica a ordem não manifestamente ilegal) , pois não podia imaginar que sua chefia a estivesse orientando a proceder de forma contrária à lei, mas, também, uma excludente de culpabilidade supralegal (inexigibilidade de conduta diversa) , uma vez que a recorrente apenas exerceu suas funções do cargo de gerente em todas as ocasiões; de acordo com a recorrente, ela exercia "de fato" as atribuições dos seus superiores, quais sejam, dos gerentes regionais, quando trabalhou na Superintendência Regional Centro Leste Fluminense/RJ de 2009 a 2011, e dos gerentes geral e de relacionamento, quando laborou na Agência Niterói/RJ de 2007 a 2009, de forma cumulada às atribuições do seu cargo de gerente administrativo, prática que tinha a anuência desses superiores e que também os beneficiavam, na medida em que eles recebiam suas comissões, enquanto era a recorrente que trabalhava de fato;
não agiu com dolo, uma vez que não houve intenção de prejudicar o erário.
Tais argumentos não são dignos de acolhida.
As autodesignações promovidas pela responsável para ocupar funções gratificadas a título de substituição do titular e os destacamentos com o recebimento de diárias e passagens não vieram acompanhados de documentos que permitissem aferir a sua regularidade, em especial, das motivações que os justificassem, como, por exemplo e entre outros, a demonstração de que eventual substituído foi, de fato, convocado para participar de júri.
Os e-mails que, em tese, seriam hábeis a comprovar a regularidade das autodesignações (peças 21 a 56) , tratam de assuntos específicos, elaborados com vistas a encaminhamento de questões internas ou resolução de problemas pontuais que surgem no dia a dia de qualquer organização empresarial, não sendo suficientes para demonstrar o efetivo exercício das funções e ações que deveriam ter sido desempenhadas pela substituta quando para elas designada.
Mais ainda, consta do Relatório Conclusivo do Processo Administrativo Disciplinar - PAD (peça 1, p. 50-66) que parte dos substituídos não estavam efetivamente afastados de suas funções nos períodos lançados pela ora recorrente, mas desempenhavam suas atribuições na CAIXA de forma regular, corroborando para fortalecer a conclusão de que teriam ocorrido fraudes em tais designações.
Mesmo que, por hipótese, fosse possível a comprovação fática de que a recorrente exerceu as atribuições das funções para as quais ela se autodesignou substituta, o que não restou demonstrado nos autos, estaríamos diante de outra irregularidade, porquanto não foi satisfeita a condição primária para tais substituições, qual seja, o efetivo afastamento do substituído.  
De igual modo, prospera a favor da constatação de falsidade dos destacamentos, em benefício financeiro da recorrente, o fato de empregados destacados para atuar em outra unidade da CAIXA terem permanecidos em exercício em sua localidade de lotação original, conforme também se observa do Relatório Conclusivo do PAD (peça 1, p. 65) .
No caso ora posto a descortino, também não estão presentes os excludentes de culpabilidade nas formas de obediência hierárquica a ordem não manifestamente ilegal e de inexigibilidade de conduta diversa, de sorte a afastar a responsabilidade da recorrente pelos atos irregulares por ela praticados.
É que a própria responsável manifestou o seu conhecimento acerca da irregularidade dos atos por ela praticados, segundo se observa de sua defesa apresentada à peça 12, p. 6, a desnaturar a condição essencial para se perfazer a excludente de culpabilidade relacionada à obediência hierárquica no cumprimento de ordem não manifestamente ilegal.
Também não se encontra presente a alegada excludente de culpabilidade na forma de inexigibilidade de conduta diversa, na medida em que o exercício de suas funções rotineiras como gerente administrativa não a impelia, de forma obrigatória, a também exercer outras atividades gerenciais para as quais ela tinha se autodesignado.
Por fim, não há como afastar a intencionalidade da recorrente em obter vantagem financeira indevida com as autodesignações irregulares e com os falsos destacamentos por ela promovidos, a caracterizar sua conduta dolosa em claro prejuízo aos cofres da CAIXA. 
Como gerente administrativa, deveria a recorrente ser a primeira pessoa a zelar pela estrita observância dos normativos internos da referida instituição. O que restou demonstrado dos autos, em especial da leitura do Relatório Conclusivo do Processo Disciplinar e Civil RJ.2593.2011.A.000303, de 26/1/2012 (peça 1, p. 50-66) e do Relatório do Tomador de Contas Especial (peça 1, p. 268-271) , é que normas internas básicas da CAIXA foram deliberadamente burladas pela Sra. Fabianna por mais de quatro anos seguidos, a demonstrar, inclusive, falhas de controle nos sistemas internos da instituição.
Ante o exposto, pugno por que seja negado provimento ao presente recurso de reconsideração, mantida incólume a decisão objurgada.
Com essas considerações, VOTO para que o Tribunal aprove a minuta de Acórdão que ora submeto à consideração deste Colegiado.
TCU, Sala das Sessões, em 20 de abril de 2022.
Ministro VITAL DO RÊGO 
Relator